【裁判字號】    89,訴,480
【裁判日期】    890831
【裁判案由】    偽造有價證券等
【裁判全文】
臺灣臺南地方法院刑事判決                          八十九年度訴字第四八號
    公  訴  人  臺灣台南地方法院檢察署檢察官
    被      告  丙○○
    指定辯護人  本院公設辯護人  甲○○
右列被告因偽造有價證券案件，經檢察官提起公訴 (八十九年度偵緝字第一五一號)
，本院判決如左：
    主  文
丙○○意圖供行使之用，而偽造有價證券，處有期徒刑參年貳月。
偽造如附表所示之支票壹紙沒收之。
    事  實
一、丙○○於民國八十七年五月初某日時，在不詳地點，拾獲如附表所示，集集廣告
    事業有限公司所有，於八十六年十一月三十日在高雄市○○路二二號遺失，已蓋
    有發票人集集廣告事業有限公司、負責人張唐榮（公訴人誤載為張榮華）印文，
    餘記載均空白之空白支票一紙，詎丙○○因其時急需用錢，竟萌為自己不法之所
    有意圖，將該脫離他人持有之空白支票侵占入己（此部分追訴權時效已完成）。
    旋復意圖供行使之用，於拾獲上開支票之翌日，偽填金額「柒萬捌仟元」、「
    78000」，發票日「87.7.15」，完成支票之絕對必要記載事項而將該空白之支票
    偽造成記載完全之支票後，將前開偽造之支票交付予不知情之林再發轉交亦不知
    情之李淑女，以清償丙○○積欠李淑女之借款債務，李淑女再持之交予亦不知情
    之陳瑞明，陳瑞明復交予不知情之方孟昭，嗣同年七月十五日，由方孟昭提示該
    紙支票而經臺南市第五信用合作社以該紙支票為掛失止付票據為由退票，始循線
    查悉上情。
二、案經臺南市警察局第五分局報告臺灣臺南地方法院檢察署檢察官偵查起訴。
    理  由
一、訊據被告丙○○固坦承有偽填發票日及票據金額「柒萬捌仟元」、「78000」於
    票號ＫＡＰ0000000號之空白支票上，且交付予不知情之林再發轉交亦不
    知情之李淑女，已清償對李淑女之借款債務之事實不諱，惟矢口否認有何侵占遺
    失物之犯行，辯稱：該紙空白支票係向乙○○以三千元買受，並非拾獲的云云。
    經查：本件被告如何拾獲上開支票，復將該紙支票侵占入己等情，業經被告於檢
    察官偵查時供述：「是我自己記錯了，支票是我自己撿到的‧‧（問：乙○○是
    否與本案均無關係？）是的，我事後回想我自己記錯了」等語明確，核與發票人
    集集廣告事業有限公司及該公司之負責人張唐榮之遺失票據申報書中亦載明該紙
    支票係於八十六年十一月三十日在高雄市○○路二二號遺失乙節，此有該遺失票
    據申報書影本一紙附卷可憑。至被告辯稱該紙支票係向乙○○以三千元買受乙節
    ，經本院於審理中傳訊證人乙○○於本院調查時結證稱：「已認識被告三、四年
    ，他租我朋友的房子而認識，不知他的職業，我和他不熟，我和他之間沒有金錢
    的周轉，（問：八十七年五月間有無賣一張支票給被告？）沒有」等語（八十九
    年六月八日訊問筆錄），且證人乙○○於檢察官偵查時亦證稱：「（問：有否以
    三仟元賣一張支票給丙○○？）沒有。（問：平日有無經濟往來？）沒有」等語
    （見偵卷第三十六頁背面），足見該紙支票應係被告丙○○所拾獲，其為清償積
    欠李淑女之借款債務，遂將之據為己有等情堪予認定。次查，被告確有偽填前開
    空白支票內之票面金額（含國字大寫）及發票日，並將之交付不知情之林再發轉
    交李淑女，用以清償被告積欠李淑女之借款債務乙節，迭據被告於偵查及本院審
    理時陳稱屬實，核與證人林再發、李淑女於警訊中證述情節相符，此外，復有偽
    造之支票、遺失票據申報書、票據提示人資料查報表（均為影本）各一份附卷足
    參。是本件事證明確，被告犯行洵堪認定，應依法論科。
二、核被告所為，係犯刑法第二百零一條第一項之偽造有價證券罪。被告偽造有價證
    券犯行，包含詐欺之犯行，不另論詐欺罪。又其行使偽造有價證券之低度行為為
    偽造有價證券之高度行為所吸收，不另論罪。至被告拾獲該紙空白支票，據為己
    有，係涉侵占遺失物之犯行，然此部分之犯行，如後列理由三所述，其追訴權時
    效已完成，不另論罪，附此敘明。爰審酌被告犯罪之動機、目的、手段、犯罪對
    社會金融秩序所生之危害不小及犯罪後態度等一切情狀，量處如主文所示之刑，
    以資懲儆。另被告偽造如附表所示之支票一紙，不論屬於犯人與否，應依刑法第
    二百零五條之規定沒收。
三、公訴意旨另以：被告丙○○於不詳時間、在不詳地點，拾獲附表所示，為集集廣
    告事業有限公司所有，於八十六年十一月三十日在高雄市○○路二二號遺失，已
    蓋有發票人集集廣告事業有限公司、負責人張唐榮（公訴人誤載為張榮華）印文
    ，餘記載均空白之空白支票一紙，竟意圖為自己不法之所有，易持有為所有之意
    思而予以侵占入己，認被告丙○○另涉有刑法第三百三十七條之侵占遺失物罪等
    語。經查，被告侵占遺失物之犯行，業經本院認定明確，已如前述，惟被告此部
    分之犯行，其最高本刑為五百元以下罰金，其追訴權時效為一年，被告所涉之侵
    占遺失物之犯行，應係於八十七年五月初某日，而本案檢察官之偵查始日為八十
    八年三月二日，嗣因被告傳拘無著，臺灣臺南地方法院檢察署於八十八年三月十
    五日發佈通緝，實際追訴偵查共計八日，其後因被告逃匿而偵查無法繼續，依刑
    法第八十三條第三款之規定，經過追訴時效一年之四分之一即三個月後，其停止
    原因視為消滅，時效接續進行，是本件關於侵占遺失物犯行，自犯罪日八十七年
    五月初，經過十個多月追訴時效、八日之偵查後及三個月停止期間，其追訴權時
    效至八十八年八月中業已完成，惟被告係於八十九年一月二十七日經緝獲到案，
    緝獲時，其關於侵占遺失物罪之追訴時效早已完成，爰公訴人認本罪與前開論罪
    科刑之偽造有價證券罪間有方法結果之裁判上一罪之關係，自不另就此被訴侵占
    遺失物罪為免訴之諭知，附此敘明。
據上論斷，應依刑事訴訟法第二百九十九條第一項前段、刑法第二百零一條、第二百
零五條、罰金罰鍰提高標準條例第一條前段，判決如主文。
本案經檢察官柯怡伶到庭執行職務。
中    華    民    國      八十九      年    八      月      三十一      日
                                  臺灣臺南地方法院刑事第二庭
                                      審判長法  官  林  勇  奮
                                            法  官  王  獻  楠
                                            法  官  鄭  燕  璘
右正本證明與原本無異。
如不服本判決，應於判決送達後十日內，向本院提出上訴狀。
                                            書記官  田  富  蓉
中    華    民    國      八十九      年    九      月        一        日
附錄本案論罪科刑法條全文：
刑法第二百零一條第一項
意圖供行使之用，而偽造、變造公債票、公司股票或其他有價證券者，處三年以上十
年以下有期徒刑，得併科三千元以下罰金。
附表：
┌───┬────┬─────────┬───────┬───────┐
│發票人│ 發票日 │票面金額（新台幣）│  付  款  人  │ 支 票 號 碼  │
├───┼────┼─────────┼───────┼───────┤
│集集廣│87.7.15 │柒萬捌仟元        │高雄銀行三多分│ＫＡＰ００六四│
│告事業│        │              │行            │二六０        │
│有限公│        │                  │              │              │
│司    │        │                  │              │              │
└───┴────┴─────────┴───────┴───────┘


司法院資訊處製作；財團法人民間司法改革基金會備份。
